臺灣屏東地方法院刑事判決
111年度金簡上字第5號
上  訴  人  
即  被  告  黃信傑



選任辯護人  廖傑驊律師
上列上訴人即被告因違反洗錢防制法等案件，不服本院中華民國
111年2月25日110年度金簡字第44號所為之第一審刑事簡易判決
（聲請簡易判決處刑案號：臺灣屏東地方檢察署110年度偵字第7
399號），提起上訴，本院管轄之第二審合議庭判決如下：
    主  文
上訴駁回。
乙○○緩刑貳年，緩刑期間付保護管束，並應自本判決確定之日起
壹年內接受法治教育課程參場次。
    事  實
一、乙○○已預見將金融帳戶提供他人使用，可能作為詐欺取財之
    工具，用以收受及提領詐欺所得財物，且他人提領後即掩飾
    、隱匿詐欺所得財物之去向、所在，產生遮斷資金流動軌跡
    以逃避國家追訴、處罰之效果，仍基於幫助一般洗錢、幫助
    詐欺取財之不確定故意，於民國110年4月26日某時許，將其
    前向英屬維京群島商幣託科技有限公司臺灣分公司申請綁定
    中華郵政股份有限公司帳號之幣託虛擬貨幣帳戶(下稱本案
    帳戶；聲請簡易判決處刑書記載為向泓科科技有限公司所架
    設之BitoEX平臺上申辦之幣託虛擬貨幣帳戶，應予更正)帳
    號、密碼，以每月人民幣600元之代價，提供予真實姓名年
    籍不詳之詐騙集團成員(無證據證明為未成年人或三人以上)
    使用，而容任他人使用本案帳戶遂行犯罪。嗣該詐騙集團成
    員取得本案帳戶之帳號及密碼後，即共同意圖為不法之所有
    ，基於一般洗錢、詐欺取財之犯意聯絡，先於110年4月22日
    以交友軟體與甲○○結識，嗣撥打電話向甲○○佯稱：可以相約
    見面，但需要依指示匯入保證金云云，致甲○○陷於錯誤，於
    110年4月28日14時58分許，至新北市永和區之全家便利商店
    永和樂華店內，依指示以虛擬繳費功能支付新臺幣（下同）
    2萬元，上開金額全數存入乙○○本案帳戶後，再轉出至不詳
    之電子錢包。俟經甲○○察覺有異，報警處理後始悉上情。
二、案經甲○○訴由新北市政府警察局永和分局報告臺灣屏東地方
    檢察署檢察官偵查後聲請簡易判決處刑。
    理  由
壹、程序方面
    本判決所引下列供述證據，檢察官、上訴人即被告乙○○（下
    稱被告）及辯護人於本院審理時，均同意作為證據（見本院
    簡上卷第70頁），且檢察官、被告及辯護人於言詞辯論終結
    前，均未聲明異議，本院審酌相關言詞陳述或書面陳述作成
    時之情況，並無違法不當之情形或證明力明顯過低之瑕疵，
    依刑事訴訟法第159條之5規定，認均有證據能力。至其餘資
    以認定本案犯罪事實之非供述證據，經查無違反法定程序取
    得之情形，依刑事訴訟法第158條之4反面解釋，應具有證據
    能力。
貳、實體方面
一、上開犯罪事實，業據被告於偵查中、本院審理時均坦承不諱
    ，核與證人即告訴人甲○○於警詢之陳述互為相符，並有內政
    部警政署反詐騙諮詢專線紀錄表、告訴人與自稱「luya」詐
    騙集團成員之通訊軟體Line對話暨手機通聯記錄擷圖、虛擬
    繳費條碼暨單據、英屬維京群島商幣託科技有限公司台灣分
    公司110年8月27日幣託客字第Z0000000000號函暨所附幣託
    帳戶基本資料、交易紀錄、中華郵政股份有限公司110年8月
    26日儲字第1100232945號函暨所附歷史交易清單等件在卷可
    稽（見偵卷第7頁、第17至23頁、第41至47頁、第51至57頁
    ），足認被告自白與事實相符，本件事證明確，被告犯行應
    堪認定，應依法論科。
二、論罪　　
(一)按刑法上所稱之幫助犯，係對於犯罪與正犯有共同之認識，
    而以幫助之意思，對於正犯資以助力，而未參與實施犯罪之
    行為者而言。是如未參與實施犯罪構成要件之行為，且係出
    於幫助之意思提供助力，即屬幫助犯，而非共同正犯。次按
    行為人主觀上認識提供金融帳戶可能作為收受及提領特定犯
    罪所得使用，他人提領後即產生遮斷資金流動軌跡以逃避國
    家追訴、處罰之效果，仍基於幫助之犯意而提供，應論以幫
    助犯同法第14條第1項之一般洗錢罪（最高法院108年度台上
    字第3101號判決參照）。經查，被告提供本案帳戶予他人使
    用，使詐欺取財正犯對告訴人甲○○施用詐術後，得利用本案
    帳戶作為受領詐欺所得贓款匯入之人頭帳戶，並成功將上開
    詐欺贓款轉出至不詳之電子錢包，形成金流斷點，是被告固
    未直接實行詐欺取財、掩飾、隱匿犯罪所得之構成要件行為
    ，然其所為確對犯罪集團成員遂行詐欺取財、掩飾或隱匿犯
    罪所得資以助力，利於詐欺取財及洗錢之實行，惟被告單純
    提供上開帳戶資料供人使用之行為，尚不能與逕向告訴人施
    以詐欺、提領贓款之洗錢行為等視，亦無證據證明被告曾參
    與詐欺取財、洗錢犯行之構成要件行為，或與實行詐欺取財
    、洗錢犯行之人有犯意聯絡，僅係對於該實行詐欺取財、洗
    錢犯行之人資以助力，揆諸前揭說明，自應論以幫助犯。
(二)核被告所為，係犯刑法第30條第1項前段、第339條第1項之
    幫助詐欺取財罪，及刑法第30條第1項前段、洗錢防制法第1
    4條第1項之幫助一般洗錢罪。
(三)被告以提供本案帳戶資料之一行為，幫助他人詐取告訴人之
    財物及幫助詐騙集團於詐欺贓款轉出至不詳之電子錢包後遮
    斷金流以逃避國家追訴、處罰，係一行為觸犯數罪名，為想
    像競合犯，應依刑法第55條前段規定，從一重論以幫助一般
    洗錢罪。
(四)犯洗錢防制法第14條、第15條之罪，在偵查或審判中自白者
    ，減輕其刑，洗錢防制法第16條第2項定有明文。經查，被
    告就本案犯罪事實，已於偵查中、本院審理時坦承不諱，是
    就其所犯幫助一般洗錢罪，應依上開規定，減輕其刑。又被
    告以幫助之意思，參與構成要件以外之行為，為幫助犯，情
    節顯較實行犯罪構成要件之正犯為輕，爰依刑法第30條第2
    項規定減輕其刑。被告有前揭2種減輕事由，爰依法遞減輕
    之。
三、上訴說明　　　
(一)被告略以：其已與告訴人達成和解，認原判決量刑過重，請
    求從輕量刑，並宣告緩刑等語為由，提起上訴。經查：
  1.按關於刑之量定，係實體法上賦予法院得為自由裁量之事項
    ，倘其量刑已以行為人之行為罪責為基礎，並斟酌刑法第57
    條各款所列情狀，在法定刑度內，酌量科刑，如無偏執一端
    ，致明顯失出失入情形，上級審法院即不得單就量刑部分遽
    指為不當或違法（最高法院108年度台上字第4420號判決參
    照）。
  2.原判決認被告罪證明確，並審酌被告係成年且智識成熟之人
    ，理應知悉國內現今詐騙案件盛行，竟仍率爾提供其幣託帳
    戶資料予他人使用，而幫助他人向告訴人詐欺取財，致告訴
    人受有財產損害，並使不法之徒藉此輕易製造金流斷點，致
    使檢警難以追查緝捕，助長詐欺犯罪之猖獗，所為實應非難
    ；另考量被告犯後尚能坦承犯行，然於原判決終結前未與告
    訴人達成和解或適度賠償損失之犯後態度，暨考量其無前科
    紀錄，素行良好，有臺灣高等法院被告前案紀錄表在卷可稽
    ，兼衡其犯罪之動機、手段、智識程度及家庭經濟狀況等一
    切情狀，量處被告有期徒刑2月，併科罰金1萬元，並諭知以
    1,000元折算1日之易服勞役折算標準，另說明告訴人匯入本
    案帳戶之金額，固可認係本案位居正犯地位之人所取得之犯
    罪所得，惟卷內尚無證據可認被告有分得上開犯罪所得，又
    被告雖自承提供本案幣託帳戶之報酬為每月人民幣600元，
    惟供稱並未收到任何報酬等語（見偵卷第30頁反面），且卷
    存事證亦無從證明被告因此獲有報酬，均不予宣告沒收。經
    核原判決認事用法，核無不合，量刑亦已斟酌刑法第57條各
    款所列情狀，難認有過重之情。被告上訴指摘原判決量刑過
    重，為無理由，應予駁回。
(二)被告前未曾因故意犯罪受有期徒刑以上刑之宣告，有臺灣高
    等法院被告前案紀錄表在卷可稽（見本院簡上卷第29頁），
    犯後於偵查、本院審理時均坦承犯行，並於本院審理時與告
    訴人甲○○達成和解，告訴人表示同意被告緩刑等情，有告訴
    人之刑事陳述意見狀與和解書在卷可參（見本院簡上卷第59
    、61頁），足認被告於犯後已盡力賠償本案告訴人之損失，
    深表悔意，綜觀被告之犯罪情節，顯較一般幫助洗錢等案件
    之情節為輕，則被告經此偵、審程序及科刑之教訓，當知所
    警惕戒慎，依其犯罪情節及犯後態度，應無再犯之虞，本院
    認其所宣告之刑，以暫不執行為適當，爰併宣告緩刑2年；
    惟為使被告能從中記取教訓，避免再度犯罪，茲依刑法第74
    條第2項第8款規定，諭知被告應於本判決確定之日起1年內
    接受法治教育課程3場次，併依刑法第93條第1項第2款規定
    ，諭知緩刑期間付保護管束，以啟自新。倘被告未遵循本院
    所諭知如主文第2項所示之緩刑期間之負擔，而情節重大者
    ，檢察官得依刑事訴訟法第476條、刑法第75條之1第1項第4
    款規定，聲請撤銷前開緩刑之宣告，併此敘明。
據上論斷，應依刑事訴訟法第455條之1第1項、第3項、第368條
，刑法第74條第1項第1款、第2項第8款、第93條第1項第2款，判
決如主文。
本案經檢察官盧惠珍聲請以簡易判決處刑，檢察官王雪鴻到庭執
行職務。
中　　華　　民　　國　　111 　年　　7 　　月　　15　　日
                  刑事第三庭    審判長法  官　鍾佩真  
　　　　　　　　　                    法  官　張瑞德
 　　　　　　　　                     法  官　黃虹蓁
以上正本證明與原本無異。
本判決不得上訴。　　　　　　　　　
中　　華　　民　　國　　111 　年　　7 　　月　　15　　日
                                      書記官　林靜慧
附錄論罪科刑法條：
洗錢防制法第14條
有第二條各款所列洗錢行為者，處7年以下有期徒刑，併科新臺
幣5百萬元以下罰金。
前項之未遂犯罰之。
前二項情形，不得科以超過其特定犯罪所定最重本刑之刑。
中華民國刑法第30條
（幫助犯及其處罰）
幫助他人實行犯罪行為者，為幫助犯。雖他人不知幫助之情者，
亦同。
幫助犯之處罰，得按正犯之刑減輕之。
中華民國刑法第339條
（普通詐欺罪）
意圖為自己或第三人不法之所有，以詐術使人將本人或第三人之
物交付者，處5年以下有期徒刑、拘役或科或併科50萬元以下罰
金。
以前項方法得財產上不法之利益或使第三人得之者，亦同。
前二項之未遂犯罰之。